臺灣高雄地方法院刑事判決　　　　　　　99年度訴字第1696號
公　訴　人　臺灣高雄地方法院檢察署檢察官
被　　　告　羅亦揚
選任辯護人　柳聰賢律師
被　　　告　賴利昌
選任辯護人　陳惠美律師（財團法人法律扶助基金會委任）
被　　　告　陳薪智
選任辯護人 黃偉欽律師（財團法人法律扶助基金會委任）
上列被告因毒品危害防制條例案件，經檢察官提起公訴（99年度
偵字第31718 號），本院判決如下：
    主  文
羅亦揚轉讓第一級毒品，累犯，處有期徒刑貳年。又犯藥事法第
八十三條第一項之轉讓禁藥罪，累犯，處有期徒刑壹年。應執行
有期徒刑貳年壹拾月。
賴利昌共同販賣第一級毒品，處有期徒刑壹拾伍年壹拾月。扣案
之行動電話壹支（序號000000000000000 ，內含門號0000000000
號sim 卡壹張），沒收。未扣案之販賣第一級毒品所得新臺幣壹
仟元與陳薪智連帶沒收，如全部或一部不能沒收時，以其財產抵
償之。
陳薪智共同販賣第一級毒品，累犯，處有期徒刑壹拾年。扣案之
行動電話壹支（序號000000000000000 ，內含門號000000 0000
號sim 卡壹張），沒收。未扣案之販賣第一級毒品所得新臺幣壹
仟元與賴利昌連帶沒收，如全部或一部不能沒收時，以其財產抵
償之。
羅亦揚、陳薪智其餘被訴部分，均無罪。
    事  實
一、(一)羅亦揚前因施用毒品案件，經本院以93年度訴字第1730號
    判決判處應執行有期徒刑9 月確定，又因施用毒品、竊盜案
    件，經本院分別以93年度訴字第2888號、94年度簡字第2734
    號判決判處有期徒刑9 月、5 月、6 月確定，嗣經合併定應
    執行有期徒刑1 年5 月確定，上開各罪接續執行，於民國（
    下同）95年8 月16日縮短刑期假釋出監，並於95年12月31日
    縮刑期滿，因假釋未經撤銷而視為執行完畢。(二)陳薪智前因
    竊盜案件，經本院以97年度審簡字第3266號判決判處有期徒
    刑2 月確定，於98年2 月27日縮刑期滿執行完畢。
二、賴利昌與陳薪智均明知海洛因係毒品危害防制條例第2 條第
    2 項第1 款所明定之第一級毒品，未經許可不得持有、販賣
    。竟基於意圖營利之共同犯意聯絡，於99年8 月12日14時11
    分許，先由賴利昌在其使用之0000000000號門號（登記人黃
    婌維，起訴書附表誤載為黃淑維，係陳薪智之女友，平日由
    賴利昌使用）與江一帆所使用之0000000000號門號通訊中，
    合意以新臺幣（下同）1,000 元之價格販賣海洛因予江一帆
    。再由陳薪智於99年8 月12日14時30分許，騎乘車號293-CZ
    U 號普通重型機車至高雄市三民區○○○路680 巷內，交付
    第一級毒品海洛因1 包（含包裝袋，驗後淨重0.170 公克）
    予江一帆，並取得對價1,000 元。嗣於同日14時48分許，在
    高雄市○○區○○路與建興路口，為警見江一帆形跡可疑攔
    檢查獲，並扣得上揭第一級毒品海洛因1 小包（另經本院以
    99年度簡字第2499號確定判決宣告沒收銷毀）。
三、羅亦揚明知海洛因係毒品危害防制條例第2 條第2 項第1款
    所明定之第一級毒品，甲基安非他命則是行政院衛生署明令
    公告列為禁藥，均未經許可不得轉讓，竟(一)基於轉讓第一級
    毒品海洛因之犯意，於99年9 月30日上午某時，在高雄市○
    ○區○○街108 號7 樓之7 ，無償轉讓數量不詳之第一級毒
    品海洛因予賴利昌及陳薪智共同施用1 次；(二)另基於轉讓禁
    藥之犯意，於99年9 月30日11、12時許，在高雄市○○區○
    ○街108 號7 樓之7 ，無償轉讓數量不詳之甲基安非他命予
    賴利昌及陳薪智共同施用1 次。（陳薪智、賴利昌及羅亦揚
    所另涉犯施用第一、二級毒品部分，均經檢察官另行偵辦）
    。
四、嗣因警方查獲江一帆持有毒品之犯行後，循線於99年9 月30
    日14時20分許，在羅亦揚位於高雄市○○區○○街108 號7
    樓之7 住處前埋伏，當場查獲甫離開羅亦揚上開住處之賴利
    昌、陳薪智，並在賴利昌丟棄於地之手提袋內扣得賴利昌所
    有用以上揭販賣第一級毒品海洛因之行動電話1 支（序號
    000000000000000 ，內含門號0000000000號sim 卡1 張），
    遂前往羅亦揚上開住處查獲上情。
五、案經高雄市政府警察局三民第二分局報請臺灣高雄地方法院
    檢察署檢察官偵查後起訴。
    理  由
壹、證據能力部分
一、按被告以外之人於審判外之陳述，雖不符刑事訴訟法第159
    條之1 至第159 條之4 之規定，而經當事人於審判程序同意
    作為證據，法院審酌該言詞陳述或書面陳述作成時之情況，
    認為適當者，亦得為證據；當事人、代理人或辯護人於法院
    調查證據時，知有第159 第1 項不得為證據之情形，而未於
    言詞辯論終結前聲明異議者，視為有前項之同意，刑事訴訟
    法第159 條之1 及之5 分別定有明文。
二、本案認定事實所引用之卷內證據資料，(一)除原已符同法第
    159 條之1 至第159 條之4 規定，及法律另有規定等傳聞法
    則例外規定，而得作為證據外，並無證據證明係公務員違背
    法定程式所取得，而檢察官於本院行準備程序時，已同意其
    作為本案證據之證據能力，被告陳薪智及其選任辯護人同
    意有證據能力；被告羅亦揚及其選任辯護人、被告賴利昌
    及其選任辯護人均爭執(1)陳薪智於警詢陳述無證據能力；(2)
    司法警察搜索羅亦揚住處並無搜索票，亦未依刑事訴訟法第
    131 條第3 項規定於執行後三日呈報檢察官及法院，依同條
    第4 項規定自不得為證據，至少司法警察違法搜索，應依刑
    事訴訟法第158 條之4 之規定排除其證據能力；(3)其餘則同
    意有證據能力有證據能力。(二)本院審酌被告陳薪智部分，
    除被告以外之人依法應具結而未具結，依刑事訴訟法第158
    條之3 之規定不得為證據外，本案所引用之供述證據業經同
    意而得作為證據；被告羅亦揚與賴利昌部分，則(1)所爭執
    陳薪智於警詢之陳述，並無刑事訴訟法第159 條之2 及第
    159 條之3 所示情形，依刑事訴訟法第159 條第1 項之規定
    ，自不得作為證據；(2)所爭執司法警察於99年9 月30日搜索
    羅亦揚住處所扣得證據之證據能力：(甲)司法警察當時係無令
    狀搜索且未於執行後3 日內報告該管檢察官及法院之情，業
    經檢察官99年12月28日99年度蒞字第16310 號補充理由書所
    確認（見本院卷(一)頁113- 116）；(乙)惟司法警察搜索羅亦揚
    住處之原因，係在該樓下先查獲被告賴利昌與陳薪智，並在
    被告賴利昌所丟棄之手提袋內扣得第一級毒品海洛因與第二
    級毒品甲基安非他命殘渣袋（見高市警三二分偵字第099002
    9452號卷，下稱警詢卷，頁32-33 及本院卷(一)頁129 ），且
    經被告陳薪智之陳述，足信被告賴利昌所持有毒品來源係當
    時仍在樓上住處內之被告羅亦揚，倘被告羅亦揚知悉被告賴
    利昌、陳薪智業已遭逮捕，恐會湮滅證據，自難認非係有明
    顯事實足信為有人在內犯罪而情形急迫，是司法警察所為無
    令狀搜索被告羅亦揚住處，係符合刑事訴訟法第131 條第3
    款所定情形；(丙)至於司法警察於執行搜索後，未於3 日內陳
    報檢察官及法院者，本院審酌刑事訴訟法第131 條第4 項規
    定「第一項、第二項之搜索執行後未陳報該管法院或經法院
    撤銷者，審判時法院得宣告所扣得之物，不得作為證據」之
    立法理由係以對於逕行搜索後所取得之證據，如未陳報法院
    或經法院撤銷者，不應不分情節，一概強制排除其證據能力
    ，應依比例原則及法益均衡原則加以權衡，以避免僅因程序
    上微小瑕疵，致使許多與事實相符之證據，無例外被排除。
    爰增訂第4 項之規定，使審判時法院於斟酌人權保障及公共
    利益之均衡原則下，作為認定證據能力有無之標準，以兼顧
    理論及實際，而應需要。此與92年2 月6 日修正公布（92年
    9 月1 日施行）刑事訴訟法增訂第158 條之4 明文規定「除
    法律另有規定外，實施刑事訴訟程序之公務員因違背法定程
    序取得之證據，其有無證據能力之認定，應審酌人權保障及
    公共利益之均衡維護」，同其趣旨。(丁)本件於司法警察逕行
    搜索被告羅亦揚住處並查扣第一、二級毒品後，未於3 日內
    向法院陳報，與刑事訴訟法第131 條第4 項之規定固有未合
    ，然本院審酌所查扣係禁止持有、轉讓、販賣之毒品，被告
    羅亦揚坦承有轉讓第一級毒品、禁藥甲基安非他命之犯行，
    則其持有、轉讓毒品、禁藥之行為，有向外擴散而危害其他
    人身體健康與社會善良風俗至鉅，而本件違法取證行為僅係
    未於事後向法院陳報，衡量人權保障及社會安全公共利益之
    均衡維護，依比例原則及法益權衡原則，予以客觀之判斷，
    兼顧程序正義及發現實體真實，堪認本件違法取得之證據有
    證據能力；其他供述證據，本院審酌各該供述證據作成時
    之情況，並無違法取證之瑕疵，亦認以之作為證據為適當，
    依前揭法條意旨，自得為證據。
貳、認定事實所憑之證據及理由
一、訊據(一)被告羅亦揚自白有前揭轉讓第一級毒品海洛因、藥事
    法所定禁藥甲基安非他命與賴利昌、陳薪智共同施用之事實
    ；(二)被告賴利昌否認有販賣第一級毒品海洛因予江一帆之行
    為，辯稱：陳薪智之證述與事實不符，且證人江一帆亦證
    稱不敢判斷99年8 月12日當天第一通電話與第二通及第三通
    電話對話的人是同一人，是證人江一帆之證述尚難逕認被告
    賴利昌於該日有與江一帆通聯販賣毒品海洛因，而證人江一
    帆亦證述與其通話約定交付地點之人係「弟仔」（台語），
    但被告賴利昌綽號並非「弟仔」，被告羅亦揚於100 年6 月
    1 日證述伊稱呼賴利昌為「昌仔」等語；另外，由高雄市
    政府警察局三民第二分局覺民派出所所制作「毒品案件嫌犯
    通聯記錄表」中有關羅亦揚手機上記載之通聯電話手機門號
    「0000000000」是綽號「弟仔」之手機門號（見警詢卷頁70
    ），而0000000000號則是被告陳薪智之手機門號，亦為陳薪
    智所自承在卷，益證與江一帆交易對象是被告陳薪智而非賴
    利昌。又以被告陳薪智於100 年6 月1 日之證述內容核以
    被告羅亦揚當日證詞，可見被告陳薪智所述不實。此外，陳
    薪智先證稱幫賴利昌送毒品給江一帆後，賴利昌給伊500 元
    作為酬勞，並無以毒品為酬勞，後於偵訊時又具結證稱賴利
    昌會給伊安非他命，也會給伊零用錢作為幫他們交貨的代價
    等語，前後已然矛盾，倘賴利昌就江一帆交易毒品獲得1000
    元，卻以500 元或1000元及毒品海洛因為酬勞，則賴利昌有
    何獲利可言？足見陳薪智所述與常理有違，不足採信，由無
    其他補強證據可憑，不能以之為不利被告賴利昌之證據。
    被告賴利昌於99年9 月30日被查獲之電子磅秤、毒品海洛因
    及安非他命、空夾鍊袋及使用過的注射針筒4 支，因被告有
    施用海洛因及安非他命之惡習，所辯稱夾鍊袋用以稀釋毒品
    、電子磅秤用以秤量避免吸食過量等語，並非不可採信。陳
    薪智亦證述被告賴利昌被查扣上開毒品6 小包係為販賣而分
    裝之陳述係伊自己判斷等語，是不能以上開扣案物品逕認被
    告賴利昌有販賣毒品海洛因之犯行等語置辯；(三)被告陳薪智
    則於警詢、偵訊及本院審理時坦承犯行。
二、然查：
  (一)被告賴利昌、陳薪智販賣第一級毒品予證人江一帆部分：
    依證人江一帆到庭具結證稱：於99年8 月12日下午2 點半，
    伊有在高雄市○○路與大昌路口買海洛因，當時在高醫向一
    個人問電話要買海洛因，人家是跟我說是「荻仔」（台語音
    譯），伊就打電話過去問，對方叫伊去那邊等。伊手機門號
    是0000000000。對方號碼忘了，（提示本院卷(一)頁107 通聯
    紀錄表，問：上面有撥出電話0000000000，聯絡對象是「阿
    荻」，接受電話也是同一人，你是打給聯絡對象所記載的人
    購買海洛因嗎？）是。也是伊手機上面顯示的人，是第一次
    和這個人買海洛因。當天通聯紀錄看來有三通，第一通電話
    好像沒有提到要買海洛因，只說要找對方，沒有稱呼對方，
    伊說要找「荻仔」，要在哪裡等，有關約定的地點，也是對
    方告知，（問：既然不知道要買多少，你如何知道要帶多少
    錢？他如何知道要帶多少貨？）一般都是這樣，第一通電話
    講一下下，忘記了。第二通內容是講伊到了。（問：既然你
    沒有先稱呼對方叫「阿荻」，這樣你如何會知道對方叫做「
    阿荻」？）伊也不知道，就打電話給對方說伊到了，說伊長
    得怎樣。第三通問伊騎什麼車、穿什麼衣服等特徵，沒注意
    第一通電話與第二通電話，講話的人聲音是否一樣，也沒有
    注意到第二通講話的人，就是當時伊要買毒品的人，第一通
    電話與第二通電話，聲音差別會不會很大，已沒有記憶，（
    問：你三次的通話內容跟你交易毒品的對方，這過程你都沒
    有稱呼他「阿荻」？）伊沒印象了，這麼久了也不記得了。
    （問：可不可能第一通電話打給你的人和第二通、第三通打
    給你的人是同一人？）不敢判斷。伊拿毒品時，對方有戴安
    全帽，騎機車，是男生，沒有說什麼，也沒有問「是不是你
    打電話買海洛因的嗎？」因為伊與對方已經有電話約好。（
    問：對方會確定你站在那裡就是你要買海洛因嗎？）伊有打
    電話跟對方說伊到了。對方那人有沒有在法庭，伊沒有印象
    了，當時緊張，就趕快要走了。」等語（見本院卷(一)頁208-
    212 ），核與其於偵查中具結證述內容除「我是聽朋友說在
    該路口有叫阿荻的人在賣海洛因，當天我是在該路口等，有
    人過來問我是否要購買海洛因，我當場先交給他1000元，過
    3 、4 分鐘之後，他騎一台機車就回來，交給我一包海洛因
    ，是同一個人，不記得機車車號」等語（見99偵31718 號卷
    頁47）稍有出入外，就其以所使用手機門號與對方聯絡購買
    海洛因之情節則相合；核與卷內所附門號0000000000 號
    雙向通聯記錄所顯示：(1)於99年8 月12日14時11分、14 時
    34分有接受證人江一帆所使用0000000000門號發話記錄，(2)
    於99年8 月12日14時42分則由0000000000號發話、00000000
    00號受話之記錄相符（見99偵31718 號卷頁98），證人江一
    帆就此於本院所證述三通電聯內容及其通話秒數分別為86秒
    、8 秒、8 秒亦符合第一通洽詢、第二通通知、第三通確認
    之常情判斷，是認證人江一帆確實與當時00000000 00 號門
    號使用之人有合意購買海洛因之事實；雖00000000 00 號
    門號申請人係登記「黃婌維」（見99偵31718 號卷頁97），
    然(1)於99年9 月30日14時20分許，為警在高雄市○○區○○
    街110 號前盤查被告賴利昌與陳薪智時，自被告賴利昌所丟
    棄之手提袋內查扣有搭載0000000000號門號sim 卡之行動電
    話，業經被告賴利昌於警詢時供稱：該查扣物品都是伊所有
    。門號0000000000號是陳薪智拿給伊使用的沒錯等語（見警
    詢卷頁10、12）；(2)被告賴利昌於本院審理時亦供稱「（問
    ：你在99年9 月30日與陳薪智被警察查獲時，是否有個手提
    袋？）是，是我的，裡面的東西也是我的。裡面有兩隻手機
    ，放在裡面多久我忘記了，反正響了，我就拿起來接」等語
    （見本院卷(二)頁69）；是堪認搭載門號0000000000號之行動
    電話係由被告賴利昌所有並供其使用無疑；再對照(1)被告
    賴利昌於99年9 月30日為警查獲時，確遭查扣第一級毒品海
    洛因5 小包（均含包裝袋，驗後淨重分別為1.03公克、0.72
    公克、其餘3 包驗後淨重合計1.07公克），此有扣押物品目
    錄表、扣押物品清單及法務部調查局濫用藥物實驗室人工鑑
    別編號0000 00000號鑑定書在卷可稽（見警詢卷頁32、本院
    卷(一)頁108 、140 ）及(2)被告陳薪智當時同被查獲時，僅被
    查扣所使用行動電話1 支（見警詢卷頁37），並無毒品之情
    ，堪認持有毒品之人係被告賴利昌而非陳薪智；核以被告
    陳薪智於本院審理時以證人身分具結證述：因為江一帆打電
    話過來給伊買海洛因的，好像是1000元或500 元，忘了，數
    量也忘了，就是1000或500 元的數量。0000000000號有時是
    伊拿的，有時是賴利昌拿的。伊不確定該三通電話是不是伊
    與江一帆的對話（後改稱這三通都是伊與江一帆的通話），
    伊就跟賴利昌說有人打來，賴利昌說有人打來，叫伊出去，
    伊就幫賴利昌去送毒品給江一帆了。伊收了錢，交給賴利昌
    ，伊於偵查中緊張所以亂講說1000元自己收下來，所得報酬
    為賴利昌供應伊吃一級毒品也有給伊現金500 元還是10 00
    元忘了，被查獲當天，賴利昌身上的毒品是他自己的，伊不
    知道用途，在警局說該毒品是要賣給別人分裝的是伊自己猜
    測的，賴利昌沒有說用途等語（見本院卷(二)頁28-44 ），雖
    證人陳薪智就其為被告賴利昌交付毒品所得報酬為無償施用
    毒品並得價金500 元或1000元部分，與常情不合，但以所證
    述向被告賴利昌稱有人打電話來購毒，由賴利昌指示陳薪智
    交付毒品予江一帆，並向江一帆收取對價後給予賴利昌之情
    節，參照上揭被告賴利昌平時有使用0000000000門號之行動
    電話，並持有毒品之事實，雖供稱係被告賴利昌自己施用而
    持有，但亦顯示被告賴利昌較陳薪智有取得毒品來源，應無
    得由陳薪智自己接獲電話而自行決定出售海洛因，應認被告
    賴利昌與陳薪智就證人江一帆來電購買毒品而由陳薪智外送
    第一級毒品海洛因並收取對價之行為，係有犯意聯絡及行為
    分擔，被告賴利昌前揭所辯，係卸責之詞，不足採信。被告
    陳薪智就此所為自白，雖部分情節不合常理，然就販賣毒品
    之構成要件行為之自白，與上揭證據相合，堪予採信。
    又海洛因係經政府列級管制之第一級毒品，並非可公開販
    售之物品，必無公定交易價格或一定之成交價格標準，毒品
    交易又向為政府所禁絕重罰之行為，若非有利可圖，一般人
    絕無冒此風險之理，故經查獲為有對價之毒品交易行為，除
    有證據證明行為人主觀上確無營利意圖外，尚不得亦未查得
    其買進、賣出之差價，而遽認其無營利之意圖。
  (二)被告羅亦揚轉讓第一級毒品海洛因、第二級毒品即藥事法所
    規範之禁藥甲基安非他命予被告賴利昌、陳薪智部分：此
    部分業據被告羅亦揚坦承犯行，核與證人即被告賴利昌於
    偵查中具結證述「就是被查獲同一天早上在羅亦揚住處，他
    （指被告羅亦揚）把海洛因丟在地板上，看我毒癮發作很難
    過，所以說讓我們大家一起用，其中有我還有陳薪智，我沒
    有注意到陳薪智是否有施用，因為當時我已經毒癮發作，也
    沒有注意到羅亦揚有沒有施用。當時我們都沒有給羅亦揚錢
    。（問：當天羅亦揚是否也有拿安非他命讓你們一起用？）
    這我比較不清楚。」等語（見99偵31718 號卷頁87-88 ）及
    證人即被告陳薪智於偵查中具結證述「（問：9 月30日羅亦
    揚是否有轉讓安非他命給你？）有。在昌裕街108 號7 樓之
    7 他家，時間是當天11、12點，轉讓一些放在玻璃求，我當
    場就施用完畢」等語相符（見99偵31718 號卷頁50）；被
    告賴利昌與陳薪智查獲後所採集尿液，經送驗結果均呈現嗎
    啡、可待因、安非他命與甲基安非他命均陽性反應（見99偵
    31718 號卷頁82-83 ）；準此，證人賴利昌、陳薪智就被
    告羅亦揚自白轉讓之事實雖僅各證述一部分，然以其尿液檢
    驗報告所呈現之陽性反應，仍堪認被告羅亦揚前揭自白，與
    事實相符，堪予採信。
  (三)綜上所述，被告羅亦揚、賴利昌、陳薪智上揭犯行，已堪認
    定，應予論科。
參、論罪科刑部分
一、論罪部分
  (一)核被告羅亦揚轉讓第一級毒品海洛因之行為，係犯毒品危
    害防制條例第8 條第1 項所定之轉讓第一級毒品罪。其持有
    第一級毒品之低度行為為轉讓之高度行為吸收，不另論罪。
    (1)按甲基安非他命雖係毒品危害防制條例第2 條第2 項第
    2 款所規定之「第二級毒品」，但其亦屬於藥事法所稱之「
    禁藥」（即藥事法第22條第1 款所稱之「經中央衛生主管機
    關明令公告禁止製造、調劑、輸入、輸出、販賣或陳列之毒
    害藥品」）。而明知為禁藥而轉讓者，藥事法第83條亦定有
    處罰明文。故行為人明知為禁藥即「甲基安非他命」而轉讓
    予他人者，除成立毒品危害防制條例第8 條第2 項之「轉讓
    第二級毒品罪」外，亦構成藥事法第83條第1 項之「轉讓禁
    藥罪」，此係屬同一犯罪行為而同時有二種法律可資處罰之
    法規競合情形，應依「重法優於輕法」、「後法優於前法」
    等法理，擇一處斷。(2)因毒品危害防制條例第8 條第2 項轉
    讓第二級毒品罪之法定本刑為「6 月以上5 年以下有期徒刑
    ，得併科新臺幣70萬元以下罰金」，而93年4 月21日修正後
    藥事法第83條第1 項轉讓禁藥罪之法定本刑為「7 年以下有
    期徒刑，得併科新臺幣500 萬元以下罰金」，除有依毒品危
    害防制條例第8 條第6 項及第9 條之規定加重其刑至2 分之
    1 之情形外，因修正後藥事法第83條第1 項之罪之法定本刑
    ，顯較毒品危害防制條例第8 條第2 項之罪之法定本刑為重
    ，依前述「重法優於輕法」之法理，自應優先適用藥事法第
    83條第1 項之規定處斷（最高法院96年度臺上字第3582號判
    決參照）。(3)因依毒品危害防制條例第8 條第6 項規定訂頒
    「轉讓持有毒品加重其刑之數量標準」，其中第2 條第1 項
    第2 款係規定轉讓或持有第二級毒品，淨重10公克以上者，
    始加重其刑至2 分之1 。惟依被告羅亦揚於本院審理時之陳
    述，其轉讓予被告賴利昌、陳薪智之數量雖不詳，但僅供其
    施用1 次，此外，客觀上並無任何證據顯示被告轉讓之第二
    級毒品甲基安非他命超過10公克，基於「罪疑有利被告原則
    」，應認被告羅亦揚本件轉讓甲基安非他命之犯行，尚不符
    合轉讓持有毒品加重其刑之數量標準，而不得依毒品危害防
    制條例第8 條第6 項之規定加重其刑，則揆諸前揭說明，被
    告轉讓甲基安非他命之行為，應論以轉讓禁藥罪，故核被告
    羅亦揚所為，係犯藥事法第83條第1 項之轉讓禁藥罪。(4)公
    訴意旨認被告轉讓甲基安非他命之行為，應構成毒品危害防
    制條例第8 條第2 項之轉讓第二級毒品罪，容有未合，惟此
    業經公訴檢察官於99年12月2 日提出補充理由書予以變更起
    訴法條（見本院卷(一)頁53），附此敘明。又被告轉讓禁藥前
    之持有低度行為，應為轉讓禁藥之高度行為所吸收，不另論
    罪。被告羅亦揚分別以一次轉讓第一級毒品海洛因及藥事
    法所定禁藥甲基安非他命供被告賴利昌、陳薪智施用之行為
    ，各係以一行為觸犯數罪名，應依刑法第55條規定，從一重
    處斷；被告羅亦揚就所犯前開之二罪間，犯意各別，
    行為互異，應予分論併罰。
  (二)核被告賴利昌、陳薪智販賣第一級毒品海洛因與江一帆之
    行為，係犯毒品危害防制條例第4 條第1 項之販賣第一級毒
    品罪。被告賴利昌、陳薪智持有第一級毒品之低度行為為轉
    讓之高度行為吸收，不另論罪。被告二人就此犯行有犯意
    聯絡及行為分擔，係共同正犯。
二、刑之加重減輕事由
  (一)被告羅亦揚部分：其有事實欄所述刑之宣告及執行，有臺
    灣高等法院被告前案紀錄表1 份在卷可稽，其受有期徒刑執
    行完畢，5 年內故意再犯本件有期徒刑以上之二罪，均為累
    犯，均應依刑法第47條第1 項規定，各加重其刑。就其所
    犯毒品危害防制條例第8 條第1 項之轉讓第一級毒品罪部分
    ，於偵查中及本院審判中均自白，應依毒品危害防制條例第
    17條第2 項規定，減輕其刑，並依刑法第71條規定，先加後
    減之。至於其所犯係犯藥事法第83條第1 項之轉讓禁藥罪
    ，則應本於法律整體適用不得割裂原則，縱被告於偵查及審
    判中均自白，仍不得另依上揭毒品危害防制條例第17條第2
    項之規定，減輕其刑，附此敘明。
  (二)被告賴利昌部分：所犯毒品危害防制條例第4 條第1 項之販
    賣第一級毒品罪，係法定刑為死刑、無期徒刑之罪，以同為
    販賣第一級毒品之人，其原因動機不一，犯罪情節未必盡同
    ，或有大盤毒梟者，亦有中、小盤之分，甚或僅止於吸毒者
    同儕間為求互通有無之有償轉讓者亦有之，所造成危害社會
    之程度自屬有異，法律科處販賣第一級毒品犯罪所設之法定
    最低本刑卻同為死刑、無期徒刑，不可謂為不重。本院審酌
    被告雖有販賣第一級毒品海洛因之犯行，然觀其刑事前案記
    錄，除前施用毒品經觀察勒戒而無繼續施用傾向受不起訴處
    分外，僅有因犯詐欺罪經法院判處拘役40日確定，此有臺灣
    高等法院被告前案紀錄表在卷可稽，非無予寬容更新之機會
    ，且以被告本次係以販賣1,000 元對價之海洛因予江一帆之
    數量、獲利、次數、模式均遠不及大盤毒梟，如依法定最輕
    本刑之無期徒刑科處，亦難謂符合刑罰相當性，容有情輕法
    重而可憫之處，爰依刑法第59條規定，酌減其刑。
  (三)被告陳薪智部分：被告陳薪智有事實欄所述刑之宣告及執
    行，有臺灣高等法院被告前案紀錄表1 份在卷可稽，其受有
    期徒刑執行完畢，5 年內故意再犯本件有期徒刑以上之罪，
    係累犯，本應依刑法第47條第1 項之規定加重其刑，惟所犯
    毒品危害防制條例第4 條第1 項之罪，其法定刑係死刑、無
    期徒刑，依刑法第64條第1 項、第65條第1 項之規定，均不
    得加重之，僅得就處無期徒刑者，併科之罰金加重其刑；
    被告陳薪智於偵查中及本院審判中均自白，應依毒品危害防
    制條例第17條第2 項規定，減輕其刑，並依刑法第71條規定
    ，先加後減之；所犯毒品危害防制條例第4 條第1 項之販
    賣第一級毒品罪，係法定刑為死刑、無期徒刑之罪，以同為
    販賣第一級毒品之人，其原因動機不一，犯罪情節未必盡同
    ，或有大盤毒梟者，亦有中、小盤之分，甚或僅止於吸毒者
    同儕間為求互通有無之有償轉讓者亦有之，所造成危害社會
    之程度自屬有異，法律科處販賣第一級毒品犯罪所設之法定
    最低本刑卻同為死刑、無期徒刑，不可謂為不重。本院審酌
    被告雖有販賣第一級毒品海洛因之犯行，然觀其犯後坦承犯
    行，顯有悔意，非無予寬容更新之機會，且以被告本次係與
    被告賴利昌共同以販賣1,000 元對價之海洛因予江一帆之數
    量、獲利、次數、模式均遠不及大盤毒梟，如依法定最輕本
    刑之無期徒刑科處，亦難謂符合刑罰相當性，容有情輕法重
    而可憫之處，爰依刑法第59條規定，酌減其刑，並依刑法第
    70 條 規定遞減之。至於毒品危害防制條例第17條第1 項
    所定「犯第4 條至第8 條、第10條或第11條之罪，供出毒品
    來源，因而查獲其他正犯或共犯者，減輕或免除其刑」之立
    法意旨係為鼓勵毒品下游者舉發其上游供應者，以擴大查緝
    績效，達致從根源遏阻、禁絕之目的；倘該上游供應人已經
    先遭查緝人員鎖定，縱然下游之人供出線索，或所舉發者僅
    屬平行之共同正犯而非上、下游關係者，即不合上揭立法趣
    旨，無該寬典適用餘地（最高法院99年度台上字第2445號判
    決參照），是被告陳薪智既與被告賴利昌係共同正犯，自無
    該減刑規定之適用，附此敘明。
三、科刑部分：
  (一)爰審酌被告羅亦揚曾因施用毒品，經觀察、勒戒後，再因施
    用毒品經法院判處有期徒刑執行完畢，對於施用毒品對身心
    健康的戕害和一旦成癮後所造成的依賴性與戒除之困難性，
    均有親身經驗和體認，以其立於三人間相對接近毒品持有端
    的位置，未能摒除毒品來源，減少毒品對自己與賴利昌、陳
    薪智與社會之危害，反而對於同樣陷於無止盡的毒品成癮者
    賴利昌與陳薪智，未能予以勸誡共勉早日脫離毒癮纏繞以回
    復「人」的正常生活，竟轉讓海洛因、甲基安非他命，加深
    毒品對賴利昌、陳薪智之危害與控制；賴利昌與陳薪智之販
    售海洛因與江一帆，不僅從中牟利，使江一帆取得購毒管道
    而讓海洛因繼續加深戕害其身心，摧毀其戒毒決心與意志，
    賴利昌犯罪後又否認犯罪，顯然對自己行為的危害性未有正
    確且深刻的認識，惟念及賴利昌、陳薪智被查獲販賣一次，
    數量非鉅，所得對價為1,000 元，羅亦揚未藉轉讓牟利及檢
    察官具體求處被告羅亦揚所犯藥事法第83條第1 項之轉讓禁
    藥罪部分為有期徒刑1 年2 月、所犯毒品危害防制條例第8
    條第1 項之轉讓第1 級毒品罪部分為有期徒刑1 年6 月等一
    切情狀，量處如主文所示之刑，並就被告羅亦揚所犯二罪，
    定其應執行之刑如主文所示。至檢察官所具體求處被告賴利
    昌無期徒刑、被告陳薪智15年6 月，以其二人本案犯行之規
    模、所得對價，稍嫌過重，附此敘明。
  (二)沒收部分：被告賴利昌被查獲時所扣得之行動電話1 支（
    序號000000000000000 號，內含門號0000000000號sim 卡1
    張），雖sim 卡登記申請人係黃婌維，然經被告賴利昌供稱
    係其所有，供其聯絡販賣本案第一級毒品所用，被告陳薪智
    亦稱有時伊拿，有時賴利昌拿，均據其於本院審理時供承明
    確，是應依毒品危害防制條例第19條第1 項之規定及基於共
    同犯罪行為，應由共犯各負全部責任之理論，於被告賴利昌
    、陳薪智宣告之主刑下為沒收之宣告。又沒收含有保安處
    分之性質，在剝奪犯罪者因犯罪而取得之財產上利益，以遏
    止犯罪，與罰金屬刑罰之性質有別，故對於共同正犯應採連
    帶沒收主義，不得就全體正犯之總所得，對於各正犯重複諭
    知沒收。是被告賴利昌、陳薪智因本案販賣第一級毒品所得
    1000元，並未扣案，仍應依毒品危害防制條例第19條第1 項
    規定，宣告連帶沒收，如全部或一部不能沒收時，以其財產
    抵償。至於卷內扣案之毒品：(1)按刑分主刑及從刑，主刑
    如不成立，從刑即失其附麗；沒收為從刑之一種，自應附隨
    於主刑存在，故毒品危害防制條例第18條第1 項所謂「查獲
    」之第一、二級毒品，係指經有罪判決書事實欄認定與被告
    犯罪事實有關之毒品而言（最高法院100 年度台上字第1143
    號判決亦同此旨）。(2)被告賴利昌被查獲時所扣得第一級毒
    品海洛因5 小包（均含包裝袋，驗後淨重分別為1.03公克、
    0 .72 公克、其餘3 包驗後淨重合計1.07公克）、含有無法
    析離之第二級毒品甲基安非他命殘渣之殘渣袋1 個（警詢卷
    頁32記載為安非他命0.1 公克，經移送臺灣高雄地方法檢察
    署檢視發現該袋內並無安非他命粉末，而係使用過的殘渣袋
    ，所載0.1 公克應係該塑膠袋重量，遂經偵查佐陳志中確認
    後簽名更改，見本院卷(一)頁129 ），雖分別係毒品危害防制
    條例所定之第一、二級毒品，然被告賴利昌就上開毒品既供
    稱係自己施用，卷內又無證據足以認定與其上揭販賣第一級
    毒品之事實有關，參諸前揭說明，非屬毒品危害防制條例第
    18條第1 項所定之「查獲」之第一、二級毒品，自得以該規
    定宣告沒收銷毀，且該扣案物品與本案主刑並無從刑之附隨
    關係，自應由檢察官另於被告賴利昌施用毒品案件處理；(3)
    被告羅亦揚被查扣之第一級毒品海洛因4 包（均含包裝袋，
    驗後淨重合計為17. 67公克）、第二級毒品甲基安非他命2
    包（均含包裝袋，驗後淨重分別為2.114 公克、1.360 公克
    ）、扣案含有無法析離之第一級毒品海洛因殘渣之殘渣袋30
    個、扣案含有無法析離之第二級毒品甲基安非他命殘渣之殘
    渣袋1 個吸食器1 組，各有檢驗報告在卷可按（見本院卷(一)
    頁132-134 、140 、141 ），固屬第一、二級毒品無訛，然
    亦經被告羅亦揚於警詢時即供稱係自己施用，卷內又無證據
    足以認定與其上揭轉讓第一、二級毒品之事實有關，參諸前
    揭說明，亦非屬毒品危害防制條例第18條第1 項所定之「查
    獲」之第一、二級毒品，自得以該規定宣告沒收銷毀，且該
    扣案物品與本案主刑並無從刑之附隨關係，自應由檢察官另
    於被告羅亦揚施用毒品案件處理；卷內其他扣案物品：(1)
    被告賴利昌其他被查扣之電子磅秤1 台、送驗粉末1 包（警
    詢卷頁32扣押物品目錄表自上而下第7 欄所載海洛因1.25公
    克，經送驗未發現含法定毒品成分，見本院卷(一)頁140 ）、
    空夾鍊袋2 大包、行動電話（搭載門號0000000000號）1 支
    、注射針筒4 支、現金400 元，固經被告賴利昌坦承係其所
    有，惟供稱係其施用毒品所用之物，其中現金為個人生活費
    ，並非販賣毒品所得之物，亦非毒品，依卷內證據亦無得認
    係供本件販賣第一級毒品所用之物，爰不予宣告沒收；(2)被
    告陳薪智被查扣行動電話1 支（搭載雙門號0000000000、
    0000000000號），並非毒品，亦無證據認係供係供本件販賣
    第一級毒品所用之物，亦不予宣告沒收；(3)被告羅亦揚被查
    扣粉末1 包（如警詢卷頁28扣押物品目錄表自上而下第8 欄
    所載海洛因、如頁49照片所示，經送驗未發現含法定毒品成
    分，見本院卷(一)頁141 ）、行動電話3 支（搭載門號
    0000000000、000000000 0 、0000000000、0000000000號
    sim 卡各1 張）、sim 卡2 片，電子磅秤2 台、現金3100元
    、空夾鍊袋4 包、購買毒品暗號表4 張之物品，被告羅亦揚
    供稱係自己施用以磅秤量重後摻水稀釋放入夾鍊袋施用等語
    （見本院卷(二)頁70），是上開物品非毒品，亦無證據認係供
    係供本件轉讓第一級毒品及藥事法禁藥所用之物，亦不予宣
    告沒收；另案扣案物品：被告賴利昌、陳薪智所售予江一
    帆之第一級毒品海洛因1 小包（驗後淨重0.170 公克），業
    經本院另以99年度簡字第2499號確定判決宣告沒收銷毀，自
    無庸再重覆宣告沒收銷毀之；綜上，檢察官起訴書及論告
    書就上揭不得宣告沒收銷毀或沒收之物品，所為宣告之聲請
    ，尚有未合，附此敘明。
肆、被告羅亦揚、陳薪智無罪部分
一、(一)公訴意旨略以：被告羅亦揚、陳薪智意圖營利，共同基於
    販賣第一級毒品海洛因之犯意，於99年8 月18日17時40分許
    ，在高雄市○○區○○路與本松街口，蔣啟輝與羅亦揚以電
    話聯繫購毒後，由陳薪智騎乘車號293-CZU 號重型機車，於
    左揭時間、地點，以1,000 元販賣第一級毒品海洛因1 小包
    （毛重0.35公克）給蔣啟輝。嗣於同日17時50分許，在高雄
    市○○區○○街2 巷與高速便道路口，蔣啟輝因行跡可疑為
    警攔檢查獲，並扣得上開海洛因1 小包等語，因認被告羅亦
    陽、陳薪智就此亦係犯毒品危害防制條例第4 條第1 項之販
    賣第一級毒品罪嫌。(二)檢察官係以被告陳薪智於警詢、偵
    訊之供述及以證人身分應訊時所為之具結證述、證人蔣啟
    輝於警詢及偵查中具結後之證述、扣得如搜索扣押筆錄、
    扣押物品目錄表所示之行動電話3 支、電子磅秤2 台、甲基
    安非他命2 包（毛重各2.35、1.6 公克）、海洛因5 包（毛
    重各為8.5 、7 、5.3 、1.4 、3.8 公克）、空夾鍊袋4 包
    、空海洛因殘渣袋31包、安非他命吸食器1 組、購買毒品暗
    號表4 張、行動電話門號0000000000號、0000000000號、
    0000000000號與0000000000號間之通聯記錄為憑據。
二、按犯罪事實應依證據認定之，無證據不得認定其犯罪事實，
    不能證明被告犯罪者，應諭知無罪之判決，刑事訴訟法第15
    4 條第2 項、第301 條第1 項分別定有明文。又按刑事訴訟
    法上所謂認定犯罪事實之證據，係指足以認定被告確有犯罪
    行為之積極證據而言，如未能發現相當證據或證據不足以證
    明，自不能以推測或擬制之方法，以為裁判基礎。再者，認
    定不利於被告之事實，須依積極證據，苟積極證據不足為不
    利被告之認定時，即應為有利於被告之認定，更不必有何有
    利之證據（最高法院30年上字第816 號判例參照）。
三、訊據(一)被告羅亦揚否認有為檢察官上揭所指之販賣第一級毒
    品犯行，辯稱：依陳薪智於99年10月1 日法院羈押庭之陳
    述、99年10月12日於偵訊之證述均足證伊沒有販賣第一級毒
    品之犯行；依蔣啟輝於警詢之供述：不知道綽號石頭男子
    的真實姓名，正確年紀、居住處、聯絡電話等語，及其於偵
    訊證稱：「（問：拿海洛因給你的人是否騎一台293-CZU 號
    機車來的？）不是，他開車。（問：拿海洛因給你的人是否
    在庭的陳薪智？）不是。（問：不然是誰？）是石頭，我跟
    羅亦揚是朋友，不是羅亦揚給我的。（問：剛才並沒有問羅
    亦陽，為何你會替羅亦揚辯解？）因為我8 月18日是跟一個
    叫石頭的人拿的，為何會牽扯到羅亦揚我不知道。」等語，
    均足證伊沒有販賣第一級毒品犯行；被告陳薪智警詢時是
    否出於警方刑求以致受傷，不能無疑，且有施用安非他命、
    海洛因習慣，其警詢時正值安非他命、海洛因戒斷狀態，呈
    現冷淡、無表情、沮喪、疲倦、焦慮、腹痛、肌肉疼痛、暴
    飲暴食、嗜睡的症狀發生，不能排除神智不清、胡言亂語或
    圖邀減刑寬典而虛偽供述之可能，其警詢所供述內容更與偵
    查卷內通聯記錄不合（見99偵31718 號卷頁100-104 ）等語
    置辯；(二)被告陳薪智則坦承犯行。
四、本院得心證理由
  (一)查刑事訴訟法第156 條第2 項規定：被告之自白不得作為有
    罪判決之唯一證據，仍應調查其他必要之證據，以察其是否
    與事實相符。其立法意旨乃在防範被告自白之虛擬致與真實
    不符，故對自白在證據上之價值加以限制，明定須藉補強證
    據以擔保其真實性。又利用共同被告之共犯或非共同被告之
    共犯之自白或其他不利於己之陳述，為認定被告犯罪之證據
    ，不特與利用被告自己之自白作為其犯罪之證明同有自白虛
    偽性之危險，亦不免有嫁禍於被告而為虛偽供述之危險，自
    亦不得以其自白或不利於己之陳述作為被告有罪判決之唯一
    證據，仍應調查其他補強證據，以察其是否與事實相符，並
    非絕對可由法院自由判斷該共犯之自白之證明力，況犯毒品
    危害防制條例第4 條至第8 條、第10條或第11條之罪，供出
    毒品來源，因而查獲其他正犯或共犯者，減輕或免除其刑，
    同條例第17條第1 項定有明文，則施用毒品之人，如供出毒
    品來源因而破獲，既得藉以邀求寬典減輕其刑，為擔保其所
    為不利於對向共犯之陳述之真實性，尤應有足以令人確信其
    陳述為真實之補強證據，始得據為不利被告之認定。
  (二)檢察官起訴被告羅亦揚所涉販賣第一級毒品海洛因與蔣啟輝
    之犯行，雖經被告陳薪智自白並以證人身分具結證述：係
    蔣啟輝打電話給羅亦揚，羅亦揚叫伊送毒品。（提示警詢卷
    頁17，問：警察問你與蔣啟輝以何工具通訊聯絡相約時、地
    交易海洛因，你答說你以羅亦揚所使用的門號與蔣啟輝聯絡
    ，號碼不清楚，這是你說的嗎？）對。（問：向羅亦揚拿電
    話目的為何？）就是伊到時，打電話給對方說伊到了。手機
    是要出門送毒品給蔣啟輝時，羅亦揚拿給伊的。（提示99偵
    31718 號卷頁78問：檢察官問你與蔣啟輝聯繫，為何羅亦揚
    會叫你交付毒品，你說羅亦揚先跟蔣啟輝聯繫，羅亦揚再告
    訴你蔣啟輝的電話，你再跟蔣啟輝聯繫，這句話是你說的嗎
    ？）對。（問：檢察官問羅亦揚叫你跟蔣啟輝聯繫時，有無
    跟你說交多少毒品或賣多少毒品？你說羅亦揚叫我過去跟他
    拿壹仟元並叫我交付壹包毒品，這句話是你說的嗎？）對。
    （問：蔣啟輝是打給羅亦揚後，羅亦揚叫你交付毒品給蔣啟
    輝，是嗎？）對等語（見本院卷(二)頁32、36、39-42），然
    其自白核與證人蔣啟輝於偵查中具結證述：（問：99年8
    月18日下午5 點40分，在三民區○○○路○道與建工路口，
    以500 元購買海洛因1 包？）是。（問：拿海洛因給你的人
    是否騎一台293-CZU 的機車來的？）不是，他開車。（問：
    拿海洛因給你的人是否在庭的陳薪智？）不是。（問：不然
    是誰？）是石頭，我跟羅亦揚是朋友，不是羅亦揚給我的。
    因為我8 月18日是跟一個叫石頭的人拿的，為何會牽扯羅亦
    揚我不知道。我朋友幫我打電話給石頭，叫我到高速公路與
    建工路口等，後來一個叫石頭的人拿給我的，我當場拿500
    元給她，他就拿海洛因給我。被查獲前10幾分鐘交易的。（
    問：為何陳薪智之前說就是他拿毒品給你的，為何你不承認
    他？）不是他等語（見99偵31718 號卷頁49-51 ）顯然不合
    ；亦與卷內被告羅亦揚所使用之0000000000、0000000000
    、0000000000、0000000000號門號通聯記錄或證人蔣啟輝00
    00000000號門號通聯記錄俱無於上揭時間有通訊之紀錄（見
    99偵31718 號卷頁100-104 ）不合；準此，卷內別無其他
    證據與被告陳薪智自白相符，參照前揭說明，自不得以被告
    陳薪智上揭自白即據為被告羅亦揚、陳薪智不利之認定。
  (三)綜合以上，依刑事訴訟法第156 條第2 項之規定及前揭說明
    ，本件依卷內所查扣販賣毒品暗號表、被告羅亦揚持有第一
    、二級毒品之行為及被告陳薪智之自白，固得懷疑被告羅亦
    揚涉有販賣毒品之嫌疑，但刑法廢除連續犯之後，檢察官所
    起訴被告販賣毒品之效力僅及於起訴之該次，本案檢察官所
    起訴被告羅亦揚涉嫌販賣第一級毒品予證人蔣啟輝之犯行，
    被告陳薪智之自白顯與卷內證據不合，又查無其他補強證據
    予以佐認，揆諸前揭說明，即屬不能證明被告羅亦揚、陳薪
    智犯罪，自應就此部分諭知被告羅亦揚、陳薪智無罪之判決
    。
伍、綜合以上，應依刑事訴訟法第299 條第1 項前段、第301 條
    第1 項，藥事法第83條第1 項、毒品危害防制條例第4 條第
    1 項、第8 條第1 項、第17條第2 項、第19條第1 項、刑法
    第11條、第28條、第47條第1 項、第59條、第64條第1 項、
    第65條第1 項、第70條、第71條、第51條第5 款、第55條，
    判決如主文。
陸、本案經檢察官曾財和到庭執行職務。
中    華    民    國   100    年    6     月    29    日
                  刑事第十三庭  審判長法  官   黃蕙芳
                                      法  官   王參和
                                      法  官   楊智守
以上正本證明與原本無異。
如不服本判決應於收受送達後10日內向本院提出上訴書狀，並應
敘述具體理由；如未敘述上訴理由者，應於上訴期間屆滿後20日
內向本院補提理由書（均須按他造當事人之人數附繕本）「切勿
逕送上級法院」。
中    華    民    國   100    年    6     月    29    日
                                      書記官   蔡毓琦
附錄本案論罪科刑法條：
毒品危害防制條例第4 條第1 項
製造、運輸、販賣第一級毒品者，處死刑或無期徒刑；處無期徒
刑者，得併科新臺幣 2 千萬元以下罰金。
毒品危害防制條例第8條第1項
轉讓第一級毒品者，處 1 年以上 7 年以下有期徒刑，得併科新
臺幣 1 百萬元以下罰金。
藥事法第83條第1項
明知為偽藥或禁藥，而販賣、供應、調劑、運送、寄藏、牙保、
轉讓或意圖販賣而陳列者，處 7 年以下有期徒刑，得併科新臺
幣 5 百萬元以下罰金。